臺灣臺南地方法院民事裁定
111年度消債更字第149號
債  務  人  洪嘉懋    

代  理  人  伍安泰法扶律師
上列當事人依消費者債務清理條例聲請更生事件，本院裁定如下
：
    主  文
債務人洪嘉懋自民國一百一十一年十一月八日十七時起開始更生
程序；並命司法事務官進行本件更生程序。
    理  由
一、按債務人不能清償債務或有不能清償之虞者，得依本條例所
    定更生或清算程序，清理其債務；債務人無擔保或無優先權
    之債務總額未逾新臺幣一千二百萬元者，於法院裁定開始清
    算程序或宣告破產前，得向法院聲請更生；債務人對於金融
    機構負債務者，在聲請更生或清算前，應向最大債權金融機
    構請求協商債務清償方案，或向其住、居所地之法院或鄉、
    鎮、市、區調解委員會聲請債務清理之調解；協商或調解成
    立者，債務人不得聲請更生或清算，但因不可歸責於己之事
    由，致履行有困難者，不在此限；法院開始更生程序之裁定
    ，應載明其年、月、日、時，並即時發生效力；法院裁定開
    始更生或清算程序後，得命司法事務官進行更生或清算程序
    ；必要時，得選任律師、會計師或其他適當之自然人或法人
    一人為監督人或管理人，消費者債務清理條例（下稱消債條
    例）第3條、第42條第1項、第45條第1項、第151條第1項、
    第7項及第16條第1項分別定有明文。
二、本件聲請人主張：其曾於民國95年間向國泰世華商業銀行股
    份有限公司（下稱國泰世華銀行）請求債務協商，並達成自
    95年7月10日起，每月償還新台幣（下同）25,987元，分60
    期，年利率9.88％之協議；然債務人當時收入約僅18,000元
    至20,000元，根本無力負擔，故從未繳納任何款項即行毀諾
    ，顯然有因不可歸責於己之事由，致履行有困難等情；聲請
    人目前任職○○，每月收入25,400元，尚須與兄弟姊妹共同扶
    養父母；又債務人無擔保或無優先權之債務總額未逾1,200
    萬元，復未經法院裁定開始清算程序或宣告破產，爰依上開
    規定，提出財產及收入狀況說明書、債權人清冊、債務人清
    冊，聲請更生等語。
三、債務人前曾於95年間向國泰世華銀行請求債務協商，並達成
    自95年7月10日起，每月償還25,987元，共分60期，年利率9
    .88％之協議；然債務人當時收入約僅18,000元至20,000元，
    根本無力負擔，故從未繳納任何款項即行毀諾，顯然有因不
    可歸責於己之事由，致履行有困難等情；又債務人主張其目
    前任職○○，聲請調解時收入23,000元，目前收入25,400元，
    業據提出薪資單為憑；另債務人對金融機構之負債1,626,19
    2元均為無擔保或無優先權之債務；名下有汽車兩輛，此外
    ，並無任何財產，而債務人僅是一般消費者，並未從事營業
    之事實等情，業據提出財產及收入狀況說明書、債權人清冊
    、債務人清冊、財團法人金融聯合徵信中心查詢當事人綜合
    信用報告回覆書、財政部南區國稅局108年、109年度綜合所
    得稅各類所得資料清單、財政部南區國稅局全國財產稅總歸
    戶財產查詢清單、戶籍謄本、勞工保險被保險人投保資料表
    及薪資單等件為證，足認債務人主張其係因清償債務之金額
    已超過當時月收入之不可歸責於己事由，致履行上開協議顯
    有重大困難，堪予採信。
四、又債務人雖陳報各債權人之債權為1,626,192元，然各債權
    人經本院函請回覆債權則為3,416,775元（債權數額詳如附
    件所示），有上開債權人回函、前置調解債權明細表在卷可
    稽。又最大債權銀行於債務人申請前置調解時，提供180期
    、0％利率、每月每期清償8,000元之方案，亦有前置調解債
    權明細表、調解事件進行單在卷可按。另匯誠第二資產管理
    股份有限公司等資產管理公司經本院通知陳報債權，則未予
    回覆。因此，債務人每月至少須清償8,000元。經查：
（一）按債務人必要生活費用，以最近一年衛生福利部或直轄市
      政府所公告當地區每人每月最低生活費一點二倍定之。消
      債條例第64條之2第1項定有明文。債務人聲請更生或清算
      時所提財產及收入狀況說明書，其表明每月必要支出之數
      額，與消債條例第64條之2第1項、第2項規定之認定標準
      相符者，毋庸記載原因、種類及提出證明文件，亦為消債
      條例施行細則第21之1條第3項所明定。參酌債務人居住地
      即臺南市公告111年度之每人每月最低生活費為13,304元
      ，該生活費標準係按照政府最近一年平均每人消費支出（
      包括食品費、衣著鞋襪費、房租水電費、家居管理費、醫
      療保健費、交通通訊費、娛樂教育費及雜項支出）百分之
      六十訂定，故消債條例之債務人每月生活費標準自堪以上
      開每人每月最低生活費1.2倍即17,076元計之(計算式：14
      ,230×1.2＝17,076)。
（二）依債務人戶籍地之臺南市政府公告111年度每人每月最低
      生活費14,230元之1.2倍計算，債務人每月必要生活費用
      即應以17,076元為認定基準。
（三）另聲請人主張扶養父、母親，與其他3名兄弟姊妹共同負
      擔，每月支出各2,000元，共4,000元，其父親00年生，現
      年00歲，其母親為00年生，現年00歲，有戶籍謄本在卷可
      稽，應有受債務人扶養之必要。而其生活費標準，依前開
      規定，應以臺南市政府公告之111年度臺南市每人每月最
      低生活費用13,304元之1.2倍即17,076元為限，又依法對
      其父、母親負扶養義務者，計有四人共同負擔，是債務人
      每月扶養父、母親之扶養費應各以3,991元為適當（計算
      式：17,076÷4≒3,991，元以下，四捨五入），而債務人主
      張每月支付父、母親扶養費各2,000元，合計4,000元，未
      逾上開數額，自應准許。　　　
（四）債務人每月之必要支出為必要生活支出17,076元、扶養費
      4,000元，合計為21,076元（計算式：17,076＋4,000＝21,0
      76），然債務人每月收入僅25,400元，則每月收入扣除上
      開必要支出及扶養費後，僅有4,324元可供清償債務，顯
      不足支付上開8,000元之還款金額，遑論尚有資產公司之
      債務。準此，堪認債務人確已達不能清償債務或有不能清
      償之虞之程度。　　　　　　　
五、綜上所述，本件債務人係一般消費者，未曾從事營業，無擔
    保或無優先權之本金及利息債務總額未逾1,200萬元，有不
    能清償債務之虞；前雖曾與債權銀行達成協議，但因不可歸
    責於己之事由，致履行有困難；復未經法院裁定開始清算程
    序或宣告破產，又查無消債條例第6條第3項、第8條或第46
    條各款所定應駁回更生聲請之事由存在，本件更生之聲請，
    於法有據，爰裁定如主文所示。　　　　
中　　華　　民　　國　　111 　年　　11　　月　　8 　　日
                  民事第五庭  法  官　張麗娟
以上正本係照原本作成。
本件裁定不得抗告。
中　　華　　民　　國　　111 　年　　11　　月　　8 　　日
                              書記官　高培馨